臺灣高雄地方法院刑事判決　　　　　　　　　　　　　九十一年度訴字第一九五號
　　公　訴　人　臺灣高雄地方法院檢察署檢察官
　　被　　　告　丁○○
　　　　　　　　己○○
　　　　　　　　甲○○
　　　　　　　　丙○○
　　　　　　　　戊○○
右列被告因偽造文書等案件，經檢察官提起公訴（九十年度偵字第一八八八二號、九
十年度偵字第二二六六三號），本院判決如左：
    主  文
丁○○、己○○、甲○○、丙○○、戊○○均無罪。
    理  由
一、公訴意旨略以：緣被告庚○○（待到案後另行審結）與綽號「阿飛」之不詳姓名
    之成年男子，共同基於詐欺及行使偽造文書之不法犯意，由綽號「阿飛」之不詳
    姓名之成年男子在不詳地點偽造附表慶豐商業銀行等銀行及其他不詳銀行所發行
    之信用卡，再由被告庚○○負責招攬被告乙○○（待到案後另行審結）、丁○○
    、己○○、甲○○、丙○○及戊○○等人持上開偽卡至韓國盜刷，以招待免費至
    韓國旅遊外及另可取得持偽卡刷卡金額百分之十五之紅利佣金為誘因，被告乙○○、丁○○、己○○、甲○○、丙○○及戊○○即加入庚○○之上開詐欺及行使
    偽造文書之不法概括犯意而共組盜刷集團，該七人於民國九十年四月二十日在桃
    園中正機國際機場搭乘泰航班機前往韓國漢城盜刷，然後再將所刷得之貨物帶回
    台灣轉售。當日在桃園中正機國際機場出境廳，庚○○即將所偽造之慶豐商業銀
    行等銀行及其他其他不詳銀行所發行之信用卡共計一百張，交予被告乙○○、丁○○、己○○、甲○○、丙○○及戊○○等人攜至韓國，並於九十年四月二十一
    日、二十二日分別持偽卡分別至漢城各大百貨公司，連續以「張志仁」、「ＣＨ
    ＡＮＧ」、「張秋賢」、「林博洋」等姓名偽簽刷卡購物，足以生損害於「張志
    仁」、「ＣＨＡＮＧ」、「張秋賢」及發卡銀行。嗣於九十年四月二十二日為韓
    國警方發現當場逮捕，並在其七人身上查扣偽造信用卡共計七十七張（起訴書附
    表所列，係國內銀行之信用卡部分）及在飯店起獲所刷得之貨物，被告庚○○、
    乙○○、丁○○、己○○、甲○○、丙○○及戊○○經韓國法院審理後，均經判
    處有徒刑十月，緩刑二年確定，並於同年十月十一日遭韓國驅逐出境，於同日入
    境高雄小港國際機場時經航空警察局高雄分局拘提到案，因認被告等均涉有刑法
    第二百十六條、第二百十條之行使偽造私文書罪及第三百三十九條第一項之詐欺
    取財罪嫌。
二、按行為之處罰，以行為時之法律有明文規定者為限，刑法第一條定有明文，又依
    刑法第十一條前段及第五條、第六條、第七條規定，中華民國人民在中華民國領
    域外犯刑法第五、六條以外其最輕本刑為三年以上有期徒刑以外之罪者，不適用
    之，易言之，此種行為係屬不罰，如經起訴，應為無罪之判決，原判決竟認此部
    分係無審判權，應不另為不受理之諭知，自屬違誤（參照最高法院八十一年度台
    上字第一四一三號判決）。
三、訊據被告丁○○、己○○、甲○○、丙○○、戊○○對於右揭事實均坦承不諱，
    核與同案被告庚○○、乙○○於警訊、偵查中供述之情節亦互核相符，並有ＶＩ
    ＳＡ國際組織信用卡風險管制通報單、國內銀行被偽造信用卡部分之明細及被告
    等分別以「張志仁」、「ＣＨＡＮＧ」、「張秋賢」姓名盜刷之簽帳單影本附卷
    可佐。惟查：
（一）被告丁○○、己○○、甲○○、丙○○、戊○○乃分別供承：係因經他人告知
      可至韓國免費遊玩並可刷卡購物從中抽成獲利，便同意至韓國刷偽造信用卡等
      語，由上開供述可知其等犯意乃著重於行使偽造信用卡藉以獲利（屬行使偽造
      私文書及詐欺罪）之犯行，參以同案被告庚○○所供陳：系爭偽造信用卡均係
      由綽號「阿輝者」交給我，我再轉交給其餘被告，我不知信用卡是誰在何地偽
      造等語，益足證被告丁○○、己○○、甲○○、丙○○、戊○○等人對於偽造
      信用卡之來源及信用卡偽造之行為人、時間、地點等過程，於收受前均不知情
      亦未參與，按諸共同正犯需就有犯意聯絡之部分，始就共犯之行為負共犯責任
      之理，尚難認被告等就不詳人士偽造信用卡之犯行具有犯意聯絡，自難遽論以
      被告亦為偽造信用卡私文書行為之共同正犯，此外，復查無其他積極證據足證
      被告等有參與偽造信用卡之行為，自難認被告等涉有共同偽造信用卡（屬私文
      書）之犯行。故如本案之偽造信用卡縱係在台灣境內所偽造，然依前所述，被
      告等既未涉犯偽造信用卡部分之罪嫌，自不得認定本案被告犯罪行為地之一部
      分在台灣。
（二）被告等在韓國行使偽造信用卡後在簽帳單上偽造署押之行使偽造私文書罪及詐
      欺取財罪部分：
  １、按信用卡係以電磁紀錄藉由電腦連線之處理，足以表示發卡銀行授權信用卡持
      卡人得向特約商店行使該信用卡交易之意思，為刑法第二百二十條第二項之「
      電磁紀錄」準私文書，而信用卡背面簽名欄上之簽名，係表示確認該信用卡之
      持卡人究為何人，並與該信用卡上所附電腦磁條內載之持卡人相關資料相配合
      ，具有表示信用卡之簽名者於信用卡有效期間內，有權使用該信用卡之辨識及
      證明之意思表示，並非依習慣或特約表示一定用意之證明，應屬私文書。是行
      為人行使偽造信用卡時，係一行為同時行使偽造私文書及準私文書，為想像競
      合犯，應從一重之行使偽造私文書處斷。又刷卡後在消費簽帳單上偽簽姓名，
      表示已收受特約商店所交付之交易標的物或消費標的，該簽帳單有如收據憑證
      ，係具有表示一定意思之文書，依刑法第二百二十條第一項規定，應屬於刑法
      第二百十條之私文書，而於簽帳單上偽造署押之行為則應為偽造私文書之部分
      行為，不另論罪。從而，被告等持偽造信用卡刷卡購物後，並在簽帳單上偽造
      署押後交還店員持以行使，使特約商家之店員誤以為係真正持卡人消費、陷於
      錯誤而交付財物，足以生損害於各該信用卡之真正持卡人、該特約商家及各該
      信用卡發卡銀行，其等所為應係犯刑法第二百十六條、第二百十條、第三百三
      十九條第一項之罪，先予敘明。至現行刑法第二百零一條之一雖規定：「意圖
      供行使之用，而偽造、變造信用卡、金融卡、儲值卡或其他相類作為簽帳、提
      款、轉帳或支付工具之電磁紀錄物者，處一年以上七年以下有期徒刑，得併科
      三萬元以下罰金。（第一項）」、「行使前項偽造、變造之信用卡、金融卡、
      儲值卡或其他相類作為簽帳、提款、轉帳或支付工具之電磁紀錄物，或意圖供
      行使之用，而收受或交付於人者，處五年以下有期徒刑，得併科三萬元以下罰
      金。（第二項）」，然上開規定係於九十年六月二十日始經總統令公布增訂，
      於被告等為右揭犯罪行為時尚無同此或相關之處罰規定，是以被告等雖意圖供
      行使而收受偽造之信用卡，於行為當時尚屬無法可罰，則依同法第一條之規定
      ，自不得依前開行為後增訂之規定予以論罪。
  ２、再按，中華民國刑法於中華民國人民在中華民國領域外犯前二條以外之罪，而
      其最輕本刑為三年以上有期徒刑者，適用之，刑法第七條本文定有明文。經查
      ，被告此部分犯行所涉之刑法第二百十六條、第二百十條、第三百三十九條第
      一項等罪，均不包含於同法第五、六條所規定之範圍內（其中刑法第五條第五
      款所列第二百十六條之罪，不包括行使第二百十條、第二百十二條及第二百十
      五條之文書，有釋字第一七六號解釋可資參照），又上開罪名之法定刑又非「
      最輕本刑為三年以上有期徒刑」，是依照前揭規定，被告等之此部分行為即不
      得適用中華民國刑法予以論處，核諸前開最高法院判決之意旨，自應由本院為
      被告等均無罪之諭知。
  ３、至被告等雖供承：系爭偽造信用卡係在台灣之中正機場所收受一節，惟如前所
      述，被告等行為時之法律既無處罰「意圖供行使而收受偽造之信用卡」之規定
      ，是其等上開行為即不構成犯罪，是公訴人以「本案偽造之信用卡係由台灣攜
      帶出境至韓國盜刷」，而認行為地之一部在台灣一節，容有誤會，併此敘明。
  ４、另查，被告丙○○乃供承：我是在韓國要刷卡前才在偽造信用卡的背面簽上名
      字等語（見本院九十一年六月二十五日審判筆錄），則如前所述，此部分犯行
      仍不得適用中華民國刑法予以論罪。又查，其餘被告等均僅供承：於韓國刷卡
      時有在簽帳單上偽簽署押等語，然均未供承本件偽造信用卡背面之署押（屬私
      文書）係由其所偽造，衡情信用卡背面之署押本可能於其等收受前即已由不詳
      人士偽造完成，此外，復查無其他積極證據足認系爭偽造信用卡背面之簽名係
      被告等所偽造，自難遽認被告丁○○、己○○、甲○○、戊○○涉有此部分犯
      罪事實，況縱為其等所偽簽，亦無證據證明係於台灣境內所為，是仍不得以中
      華民國刑法對其等論處罪刑，併此敘明。
綜上所述，被告等所涉之犯行，依前開說明係屬不罰，故應由本院為被告均無罪之判
決。
四、按法院認應諭知無罪之案件，被告經合法傳喚，無正當理由不到庭者，得不待其
    陳述逕行判決，刑事訴訟法第三百零六條定有明文。查被告己○○、戊○○二人
    於審判期日並未到庭，惟該期日之傳票業經合法送達，有送達回證各一紙在卷足
    憑，爰依前開規定不待其到庭陳述逕為判決，附此敘明。
據上論結，應依刑事訴訟法第三百零一條第一項前段，第三百零六條，判決如主文。
中      華      民      國      九十一      年      七    月      九    日
                                  臺灣高雄地方法院刑事第六庭
                                      法  官  周玉群
右正本證明與原本無異。
如不服本判決，應於判決送達後十日內，向本院提出上訴狀。
                                      書記官  陳瓊芳
中      華      民      國      九十一      年      七    月      九    日
